臺灣臺北地方法院民事判決　　　　　　　96年度訴字第7966號
原　　　告　乙○○
被　　　告　甲○○
　　　　　　丙○○
共　　　同
訴訟代理人　張家琦律師
　　　　　　林鳳秋律師
上列當事人間請求侵權行為損害賠償事件，本院於民國96年10月
29日言詞辯論終結，判決如下：
    主      文
原告之訴駁回。
訴訟費用由原告負擔。
    事實及理由
一、原告主張：其於民國96年9月初，因肛門部位不適，於同年9
    月6日前往被告共同開設之甲○○中醫診所求診，經被告共
    同診斷後，判定其罹患痔瘡，並為其進行戳破放血放膿手術
    ，另接續表示吃中藥即可將膿引出。同年9月8日，其再前往
    求診，被告用刀將膿瘡劃破，並稱病況沒問題，吃藥即可痊
    癒。次日，傷口嚴重發炎，其再度前往求診，被告除換藥外
    ，未告知情況嚴重。同年9月10日，傷口全面潰爛，其打數
    次手機，被告均不接聽，直至當日下午方電告其二哥，要其
    速至大醫院治療，其即刻前往萬芳醫院，醫院則稱必須立刻
    住院開刀，否則將有生命危險，其因而在萬芳醫院接受二次
    手術，住院42天，迄今仍未完全復原。其出院後即發函予被
    告，要求賠償其所受之損失，豈料被告委請律師發函回稱：
    「原告『有案底』不接受其到大醫院就診之建議」（下稱系
    爭存證信函），其父親知悉後相當震怒，其二哥亦因此不與
    其交談，其名譽顯然受損。為此，依民法第195條規定起訴
    ，並聲明：被告應連帶給付原告新臺幣（下同）100萬元，
    及自判決確定之日起至清償日止，按年息百分之5計算之利
    息（原起訴請求按年息百分之6計付遲延利息，96年10月29
    日改為按年息百分之5計算）。
二、被告辯稱：原告自95年9月6日起，陸續由其二哥攙扶至甲○
    ○中醫診所求診，被告見其症狀複雜，屢建議轉至其他院所
    就診，惟遭拒絕。嗣95年10月11日，甲○○診所接獲原告來
    電，責怪醫師誤診，害其住院40天，要診所還其公道。被告
    知悉後，基於道義上之情感，當日即前往萬芳醫院探望原告
    。詎原告態度不甚友善，更於95年10月26日晚間來電恐嚇被
    告丙○○，被告心生畏懼，始委請律師致系爭存證信函予原
    告說明事件經過始末，並請原告勿再有恐嚇行為。至系爭存
    證信函所稱：「而其二哥更稱由於乙○○先生有案底：：」
    ，僅係就原告二哥當時說詞之陳述，並無任何指稱原告有案
    底，且此等文字尚無可能影響原告在社會上之評價，自難認
    侵害原告之名譽等語。並聲明：如主文第1項所示。如
    受不利判決，願供擔保，請准宣告免為假執行。
三、原告主張其自95年9月26日起多次前往甲○○中醫診所就診
    ，嗣前往萬芳醫院急診，並於萬芳醫院住院及接受手術，住
    院期間達42天，出院後寄發信函予被告，表達其因被告誤診
    因而住院之情事，被告則委託律師於95年10月27日寄發系爭
    存證信函予原告，提及：「本所醫師為求慎重起見，仍再次
    建議其轉至其它院所就診治療，惟乙○○先生仍予拒絕，而
    其二哥更稱由於乙○○先生有案底，故去大醫院就診會有所
    不便云云。」等事實，業據其提出信函及存證信函等件為證
    （見本院96年度北調字第756號卷第6至12頁），且為被告所
    不爭執，故堪信為真正。
四、按損害賠償之債，以有損害之發生及有責任原因之事實，並
    二者之間，有相當因果關係為成立要件。故原告所主張損害
    賠償之債，如不合於此項成立要件者，即難謂有損害賠償請
    求權存在（最高法院48年台上字第481號判例意旨參照）。
    又民法上名譽，為人在社會上享有一般人對其品德、聲望或
    信譽等所加之評價，因此名譽有無受損害，不以個人主觀感
    受為準，應以社會上對個人評價是否貶損作為判斷之依據（
    最高法院90年台上字第646號判例意旨參照）。本件原告雖
    稱系爭存證信函指稱「其有案底」致其名譽嚴重受損云云。
    惟查：依系爭存證信函收件人之記載，僅原告一人，足徵被
    告無使第三人知悉系爭存證信函內容之意思，至於原告是否
    將之提示予第三人，則非被告所預見，自難認被告有以散布
    之方式毀損原告名譽之故意或過失。又系爭存證信函除原告
    為收件人而閱覽外，僅其父親及二哥知悉，已據原告陳述在
    卷（見本院卷第6頁反面言詞辯論筆錄），既未為其他第三
    人所知悉，自難謂原告之社會評價遭受貶損。再者，原告父
    親及二哥均為原告親近之人，其二哥更為陪同前往甲○○中
    醫診所就診之親屬，其父親因此震怒，其二哥與其不再交談
    （見上開筆錄），均為情緒之反應，不致對原告產生憎惡，
    亦不可能貶低原告之社會地位，稽此情節，仍難指其人格未
    受尊重。此外，原告未再進一步說明及舉證被告有何無散佈
    系爭存證信函予原告以外第三人之故意或過失，以及系爭存
    證信函之內容造成原告在社會上所受評價若干之貶損，依首
    開說明，即無從認定其名譽權遭受侵害，其依民法第195條
    規定，請求被告連帶賠償精神慰撫金100萬元，及自判決確
    定之日起至清償日止，按年息百分之5計算之利息，即非法
    所許，應予駁回。
五、本件事證已臻明確，兩造其餘攻擊與防禦方法均與判決結果
    不生影響，不再一一論述，附此敘明。
六、訴訟費用負擔之依據：民事訴訟法第78條。
中　　華　　民　　國　　96　　年　　11　　月　　12　　日
                  民事第六庭    法　官　許純芳
以上正本係照原本作成
如對本判決上訴，須於判決送達後20日內向本院提出上訴狀。
中　　華　　民　　國　　96　　年　　11　　月　　14　　日
                    　　　　　　書記官　潘惠梅
